臺灣士林地方法院刑事裁定　　　　　　　94年度聲判字第10號
聲　請　人　乙○○
代　理　人　侯俊安律師
被　　　告　甲○○
上列聲請人因告訴被告侵占案件，不服臺灣高等法院檢察署檢察
長駁回再議之處分（94年度上聲議字第473 號），聲請交付審判
，本院裁定如下：
  　主　　文
聲請駁回。
　　理　　由
一、按告訴人不服上級法院檢察署檢察長或檢察總長認再議為無
    理由而駁回之處分者，得於接受處分書後10日內委任律師提
    出理由狀，向該管第一審法院聲請交付審判。法院認為交付
    審判之聲請不合法或無理由者，應駁回之。刑事訴訟法第
    258 條之1 第1 項、第258 條之3 第2 項前段，分別定有明
    文。
二、本件聲請人即告訴人乙○○以被告甲○○涉犯侵占罪，向臺
    灣士林地方法院檢察署檢察官提出告訴，經該檢察署檢察官
    為不起訴處分（93度偵字9602號）後，聲請人不服，聲請再
    議，經臺灣高等法院檢察署檢察長於民國94年2 月14日以94
    年度上聲議字第473 號處分書認聲請人再議為無理由而駁回
    再議。告訴人於同年2 月18日收受送達，並於同年2 月25
    日聲請交付審判。
三、聲請交付審判意旨略以：
  (一)原審嚴重誤解「寄賣」之性質、所有權之歸屬，致影響「侵
    占」罪之判斷：
    「寄賣」與「買斷」法律關係不同。「寄賣」屬委託性質，
    商品屬出賣人所有，被告僅基於代理人之立場保管動產。按
    代理人之法律效果直接歸屬本人，出售之價金當然屬寄賣人
    所有，不論雙方有無結算，被告僅取得報酬請求權。而「買
    斷」之買賣關係，商品所有權才移轉予被告，出售之價金才
    屬被告所有。本件雙方均不爭執屬「寄賣」性質，聲請人僅
    委託被告代為出售商品，所有權未隨同移轉被告，出售商品
    之價金仍屬聲請人所有，被告僅取得約定報酬之請求權。被
    告受聲請人委託持有商品，出售後卻隱瞞不說、不結算，將
    應屬聲請人所有之價金挪為私用拒不返還聲請人，其行為顯
    然已符侵占罪嫌。至於被告辯稱聲請人因未與其結算報酬，
    才未將款項交還告訴人云云。按被告將物品出售後，並未通
    知聲請人即將所得款項侵占花用，被告也未通知聲請人結算
    ，被告所稱因未結算才未將款項交還，實為卸責之詞，不足
    採信。原審誤解寄賣之法律關係，誤以為出賣之價金因未結
    算仍屬被告所有，致無侵占行為適用，顯然有誤解。
  (二)聲請人自民國92年5 月起交付名牌皮包、衣物、鞋子等商品
    予被告託售，乃基於信任被告應會據實告知出售物品及金額
    若干，被告利用聲請人對其之信任，認為被告未結算係因未
    出售，刻意隱瞞商品已出售之事實，而將價金私吞挪為私用
    。
  (三)商品寄放在被告處委由被告出售，有無賣出只有被告了解，
    聲請人無從掌握，被告如未隱瞞，聲請人當然會急著與被告
    結算取得價金，被告隱瞞不說這部份毋須由聲請人舉證，應
    由被告就其「未隱瞞」、「有如何告知聲請人」之事實舉證
    ，原審有誤判舉證責任法律關係之誤解。
  (四)「其他被害人」 (巧比)之 傳真日期「2002.5.8」，為（巧
    比）當時傳真資料上本來就有的，而非（巧比）傳真予聲請
    人之日期，顯見被告行徑惡劣，被害者不止1 人。
  (五)侵占罪屬即成犯，不因被告嗣後返還商品而解犯罪之成立：
    (1)侵占罪屬即成犯，故侵占行為一經完畢，罪即成立，縱於
      事後將侵占物全數吐出，或自認賠償，亦不能解除犯罪之
      責任，最高法院30年度上字第2902號判例採之。
    (2)按侵占罪以持有人將原有持有之意思變更為所有之意思而
      成立，被告受聲請人委託寄賣系爭195 件商品，販賣之初
      即刻意隱瞞已售出並侵占價金之事實，易持有為所有之意
      思已充分表現，即其侵占行為已經完全成立。被告抗辯係
      因結束營業尚未整理所以暫未返還聲請人，現在已全數返
      還云云，此部份並非事實。被告又將聲請人名牌皮包2 件
      出售，取得款項新台幣75,000元亦侵占入己，被告將剩餘
      物品返還，亦是聲請人提出告訴後為卸免刑責始再將物件
      交還，其僅係被告侵占罪成立後之事後態度，依前揭最高
      法院判例意旨所示，仍無解於侵占罪之成立。原審失查，
      誤認商品價金屬被告所有，無侵占罪之適用，實難令告訴
      人信服。
四、本院查：
  (一)按刑事訴訟法第258 條之1 規定告訴人得向法院聲請交付審
    判，係對於「檢察官不起訴或緩起訴裁量權」制衡之一種外
    部監督機制，法院僅就檢察官所為不起訴或緩起訴之處分是
    否正確加以審查，以防止檢察機關濫權，依此立法精神，同
    法第258 條第3 項規定法院審查聲請交付審判案件時「得為
    必要之調查」，其調查證據之範圍，自應以偵查中曾顯現之
    證據為限；而同法第260 條對於不起訴處分已確定或緩起訴
    處分期滿未經撤銷者得再行起訴之規定，其立法理由說明該
    條所謂不起訴處分已確定者，包括「聲請法院交付審判復經
    駁回者」之情形在內，是前述「得為必要之調查」，其調查
    證據範圍，更應以偵查中曾顯現之證據為限，不得就告訴人
    新提出之證據再為調查，亦不得蒐集偵查卷以外之證據。否
    則，將與刑事訴訟法第260 條之再行起訴規定，混淆不清，
    亦將使法院兼任檢察官而有回復「糾問制度」之虞；且法院
    裁定交付審判，即如同檢察官提起公訴使案件進入審判程序
    ，是法院裁定交付審判之前提，必須偵查卷內所存證據已符
    合刑事訴訟法第251 條第1 項規定「足認被告有犯罪嫌疑」
    檢察官應提起公訴之情形，亦即該案件已經跨越起訴門檻。
    否則，縱或法院對於檢察官所認定之基礎事實有不同判斷，
    但如該案件仍須另行蒐證偵查始能判斷應否交付審判者，因
    交付審判審查制度並無如同再議救濟制度得為發回原檢察官
    續行偵查之設計，法院仍應依同法第258 條之3 第2 項前段
    規定，以聲請無理由裁定駁回，合先敘明。
  (二)本件聲請交付審判意旨無非以原不起訴處分誤認寄賣之性質
    、被告故意隱暪商品出售之事實而不與告訴人結算、本件尚
    有其他人被害、及侵占罪係即成犯，不因事後返還侵占之物
    或利益而受影響等為論據。
  (三)查侵占者，係指意圖為自己或第三人不法之所有，而侵占自
    己持有他人之物，亦即以變更持有之意思為不法所有之意思
    為其構成要件。換言之，行為人對於他人之物，本只具有持
    有之關係，但竟占為己有，以物之所有人自居，享受物之所
    有權內容，對物加以處分、使用、收益等，始構成侵占罪。
    故倘行為人所持有者係自己之物，本得行使其所有權，自無
    易持有為所有之意思可言，無從成立侵占罪甚明。依本件聲
    請人提起告訴時之指訴，其係於92年5 月9 日將名牌二手服
    飾共195 件交由被告託售，約定佣金按月結算（見告訴狀所
    載），且告訴代理人對於服飾售價應扣除佣金後再交付告訴
    人一節，亦不否認（見台灣士林地方法院檢察署93年度偵字
    第9602號卷第7 、8 頁）。是依聲請人與被告約定「寄售」
    契約之內容，應係由聲請人將其服飾交付被告，置於被告經
    營之「二手名店」內出售，俟售出取得價金後，再由被告與
    聲請人定期結算，將價金扣除被告應得之佣金後交付聲請人
    。是被告係提供勞務為聲請人出售服飾而取得報酬，惟其出
    售聲請人託售之服飾時，既未表明係以聲請人之名義為之，
    要非代理，買受人交易及交付價金之對象均係被告，故應由
    被告取得價金之所有權，僅被告與聲請人間存在一結算關係
    ，被告得向聲請人請求佣金，聲請人亦得向被告請求扣除佣
    金後之價金金額而已。聲請人認出售服飾之價金當然歸聲請
    人所有，要屬誤會。是故，即使被告未依約與聲請人結算或
    有所遲延，亦屬民事債務不履行之問題，被告所持有之價金
    既係自己之物，自無易持有為所有而成立侵占之可言。
  (四)另就聲請人寄售而尚未售出之服飾，為何未及時返還聲請人
    一節，被告辯稱其服飾店結束營業後將未售出之聲請人寄售
    商品暫放於被告臥龍街之住處，因未整理完畢故未立即交還
    聲請人等語。而被告經營之「二手名店」確已結束營業一節
    ，亦為聲請人所是認，是被告辯稱因結束營業就貨物尚未整
    理完畢乃未及時歸還聲請人等語，核與事理尚非違背。再依
    聲請人指訴，被告係於93年2 月25日書立還款切結書後關店
    遷移，嗣聲請人於同年7 月27日具狀向台灣士林地方法院檢
    察署提出告訴，有告訴狀可按。又被告於同年9 月27日於台
    灣士林地方法院檢察署開庭後，已將未售出之聲請人寄售服
    飾全數返還聲請人等情，亦經告訴代理人所肯認（同前偵查
    卷第7 頁）。是被告於其結束營業遷移他處後迄聲請人對其
    提起告訴前，歷時5 月，被告並未將聲請人託售之商品變賣
    或為事實上之處分行為，嗣後並將之全數歸還，足見其並無
    易持有為所有之不法所有意圖。
  (五)另聲請人所提不明人士「巧比」傳真之文件1 紙，無法究明
    其來源，尚無從確認其所述之內容為真實。且該紙傳真僅稱
    其係受被告欺騙，惟就其被害之細節並未敘明，無法認定與
    本件事實有關，自不得作為本案之證據甚明。
  (六)綜上，本件純屬債務不履行之民事糾葛，原不起訴處分及駁
    回再議聲請之處分，已就聲請人所指予以斟酌，並詳加論述
    所憑證據及其認定之理由，認被告並無聲請人指訴之犯行，
    並無不當。聲請意旨未詳交付審判制度立法精神，未能具體
    指明偵查卷內所存證據，如何已具相當證據足以認定被告有
    其所指訴應予起訴審理之侵占犯罪事實，而應由本院裁定交
    付審判，仍持前詞指摘檢察官偵查未臻完備及採證推論不妥
    ，實無理由，本院既認本件無得據以交付審判之事由存在，
    是以聲請人聲請交付審判，自應予駁回。
五、依刑事訴訟法第258 條之3 第2 項前段，裁定如主文。
中　　華　　民　　國　　94　　年　　6 　　月　　30　　日
　　　　　　　　　刑事第五庭審判長法  官  洪英花
                                　法  官  朱光仁
                                  法  官  彭洪媛
以上正本證明與原本無異。
本件不得抗告。
　　　　　　　　　　　　　　　　　書記官  周霙蘭
中　　華　　民　　國　　94　　年　　7 　　月　　4 　　日
